最　高　行　政　法　院　判　決
　　　　　　　　　　　　　94年度判字第00723號
上　訴　人　青嶺農產有限公司
代　表　人　甲○○
被 上訴 人　經濟部智慧財產局
代　表　人　丙○○
原　　　審
參　加　人　福有全食品有限公司
代　表　人　乙○○
上列當事人間因商標異議事件，上訴人對於中華民國92年12月3
日臺北高等行政法院91年度訴字第4287號判決，提起上訴，本院
判決如下：
　　主  文
上訴駁回。
上訴審訴訟費用由上訴人負擔。
　　理  由
一、上訴人於民國（下同）90年4月2日以「福有全及圖」商標，
    指定使用於商標法施行細則第49條所定商品及服務分類表第
    30類之包子、饅頭、粉粿、水晶餃、粉圓、蛋糕、麵包．．
    ．等商品，向被上訴人申請註冊，經被上訴人核准列為審定
    第0000000號商標（下稱系爭商標）。嗣原審參加人以該審
    定商標有違（異議審定時）商標法第37條第11款之規定，於
    91年3月4日檢具福有全食品有限公司名稱，對之提起異議，
    經被上訴人審查，以91年5月7日中台異字第910420號商標異
    議審定書為系爭第0000000號「福有全及圖」商標之審定應
    予撤銷之處分。上訴人不服，提起訴願，遭決定駁回，遂提
    起行政訴訟。原審認本件撤銷訴訟之結果，原審參加人之權
    利或法律上利益將受損害，乃依職權裁定命獨立參加被上訴
    人之訴訟。
二、上訴人於原審起訴主張：查原審參加人所營事業為：烘焙食
    品、飲料批發、罐頭食品、粉條類食品、輔助食品等行業，
    其中「烘焙食品業」所涵蓋之範疇廣泛，無法得知其實際營
    業商品為何？雖原審參加人於異議階段提出統一發票、彰化
    縣營業人銷售額與稅額申請書、奇異彩藝有限公司證明書及
    銷貨憑單，然被上訴人於原審參加人營業項目如此廣泛、無
    具真實性之證據證明其實際營業商品、未調查原審參加人實
    際營業商品之情形下，即據以認定系爭商標所指定使用之商
    品與原審參加人營業項目相類似，實屬率斷。系爭商標並無
    商標法第37條第11款之適用，請將訴願決定及原處分撤銷等
    語。
三、被上訴人則以：系爭審定第0000000號「福有全及圖」商標
    圖樣上之中文「福有全」，與原審參加人之名稱特取部分「
    福有全」相同，且按商標法施行細則第32條第1項後段之規
    定，原審參加人於異議階段檢附之公司執照上載明所營事業
    第1項為「C104020烘焙食品業」，經參酌經濟部所訂之公司
    行號營業項目代碼表說明，系爭商標所指定使用之商品，已
    涵蓋前述烘焙食品業所產製之商品，故依原審參加人執照所
    登記之營業項目，即足以認定系爭商標指定使用之商品，與
    參加人營業範圍內之商品係屬同一或類似之商品。至原審參
    加人於異議階段另檢附之3份統一發票影本，雖未標明買受
    人，然徵諸一般商業習慣及市場實際交易情形，統一發票未
    記載買受人者所在多有，尚難以此即謂其非真實性之證據；
    況縱認該統一發票影本尚無法證明其買賣之真實性，仍不影
    響系爭商標指定使用之商品，與原審參加人營業範圍內之商
    品係屬同一或類似商品之認定等語，資為答辯。
四、原審參加人則以：查系爭審定第0000000號「福有全及圖」
    商標圖樣上之中文「福有全」，與參加人公司名稱特取部分
    「福有全」相同，前者所指定使用之包子、饅頭等商品，與
    參加人公司所附公司執照上所營事業第1項「烘焙食品業」
    ，係屬同一或類似之商品；從而，上訴人未得參加人之承諾
    ，逕以中文「福有全」，作為本件系爭商標圖樣，指定使用
    於同一或類似之商品申請註冊，自有異議審定時商標法第37
    條第11款規定之適用，參加人依法提出商標異議，即無不當
    。至所稱「烘焙食品業」，依經濟部所訂公司行號營業項目
    代碼表之說明與參加人執照上所登記之營業項目觀之，已足
    以認定上訴人系爭商標指定使用之商品，與參加人所營者，
    係屬同一或類似之商品，自毋需再行參酌上訴人實際經營之
    商品項目為斷等語。
五、原審斟酌全辯論意旨及調查證據之結果，以：按商標法施行
    細則第32條第1項後段明定，商號或法人營業範圍內之商品
    ，以商號或法人所登記之營業項目為準；如登記之營業項目
    未載明具體商品者，始參酌實際經營之項目認定之。查原審
    參加人於異議階段檢附之公司執照上載明所營事業第1項為
    「C104020烘焙食品業」，經參酌經濟部所訂之公司行號營
    業項目代碼表之說明，所稱烘焙食品業係指麵包、餅乾、西
    點、蛋糕、中式茶食、糕粿、米飯類點心、米果等烘焙食品
    之製造行業，如年糕、麻糬、米香、發糕、蘿蔔糕等之製造
    ；而系爭商標所指定使用之包子、饅頭、粉粿、水晶餃、粉
    圓、蛋糕、麵包、湯圓、蛋餅、蘿蔔糕、米糕、年糕．．．
    等商品，則已涵蓋前述烘焙食品業所產製之商品，故依原審
    參加人執照所登記之營業項目，即足以認定系爭商標指定使
    用之商品，與原審參加人營業範圍內之商品係屬同一或類似
    之商品。至原審參加人於異議階段另檢附之3份統一發票影
    本，雖未標明買受人，然徵諸一般商業習慣及市場實際交易
    情形，統一發票未記載買受人者所在多有，尚難以此即謂其
    非真實性之證據；何況縱認該統一發票影本尚無法證明其買
    賣之真實性，仍不影響系爭商標指定使用之商品，與原審參
    加人營業範圍內之商品係屬同一或類似商品之認定。因而將
    原處分及訴願決定均予維持，駁回上訴人之訴。
六、上訴意旨復執前詞，主張系爭商標未違反異議審定時商標法
    第37條第11款之規定外，另以：按92年5月28日修正公布（
    自公布日起6個月後施行）前商標法第41條（相當於現行同
    法第25條）規定及本院75年10月份庭長評事聯席會議決議意
    旨，上訴人提起行政爭訟期間，修正之商標法於92年11月28
    日施行，是系爭商標即尚未經核准註冊，自應適用變更後之
    法律（即現行商標法）或事實處理。次按「本法中華民國92
    年4月29日修正施行前，已提出異議，尚未異議審定之案件
    ，以本法修正施行前及本法修正施行後之規定均為違法事由
    為限，始撤銷其註冊；其程序依修正後之規定辦理。」「商
    標有著名之法人、商號或其他團體之名稱，有致相關公眾混
    淆誤認之虞者，不得註冊。」分別為現行商標法第90條、第
    23條第1項第16款所規定。本件原審參加人係於89年4月14日
    設立，資本額僅新臺幣100萬元，於相關業界並非著名之公
    司，且因系爭商標商品與原審參加人尚有區別，消費者自得
    輕易辨識而無造成相關公眾混淆誤認之虞，是系爭商標未違
    反現行商標法第23條第1項第16款之規定，原審未依現行商
    標法審理，有判決不適用法規之違誤。
七、本院按「本法中華民國92年4月29日修正施行前，已提出異
    議，尚未異議審定之案件，以本法修正施行前及本法修正施
    行後之規定均為違法事由為限，始撤銷其註冊；其程序依修
    正後之規定辦理。」為92年5月28日修正公布，並自公布日
    起6個月後施行之商標法第90條所明定。本件商標異議案件
    ，業經被上訴人於91年5月7日以中台異字第910420異議審定
    系爭第0000000號「福有全及圖」商標之審定應予撤銷，自
    無上開修正商標法第90條規定之適用，仍應依該修正公布前
    商標法施行細則第40條第1款規定：「商標異議案件，適用
    異議審定時之規定」。次按「商標圖樣有下列情形之一者，
    不得申請註冊：．．．十一、有他人之肖像、法人及其他團
    體或全國著名之商號名稱或姓名、藝名、筆名、字號，未得
    其承諾者，不得申請註冊；但商號或法人營業範圍內之商品
    ，與申請註冊之商標所指定之商品非同一或類似者，不在此
    限。」「本法第37條第11款所稱法人及其他團體或全國著名
    商號之名稱，指其特取部分而言。商號或法人營業範圍內之
    商品，以商號或法人所登記之營業項目為準；如登記之營業
    項目未載明具體商品者，參酌實際經營之項目認定之。」系
    爭商標異議審定時商標法第37條第11款及其施行細則第32條
    第1項分別定有明文。又撤銷訴訟，係因行政處分違法並損
    害人民之權利或法律上之利益而提起，故撤銷訴訟判斷行政
    處分合法性與否，應以作成行政處分時之事實及法律狀態為
    據。查系爭審定第0000000號「福有全及圖」商標圖樣上之
    中文「福有全」，與原審參加人之名稱特取部分「福有全」
    相同；而原審參加人於異議時檢附之經濟部公司執照上載參
    加人核准設立登記日期為89年4月14日，所營事業第1項「
    C104020烘焙食品業」，依經濟部所訂之公司行號營業項目
    代碼表說明，係指：「麵包、餅乾、西點、蛋糕、中式茶食
    、糕粿、米飯類點心、米果等烘焙食品之製造行業，如年糕
    、麻糬、米香、發糕、蘿蔔糕等之製造」而言，顯見系爭商
    標所指定使用之包子、饅頭、粉粿、水晶餃、粉圓、蛋糕、
    麵包、湯圓、蛋餅、蘿蔔糕、米糕、年糕．．．等商品，為
    原審參加人前開登記營業項目「C104020烘焙食品業」所涵
    蓋。是系爭商標指定使用之商品，與原審參加人營業範圍內
    之商品係屬同一或類似之商品甚明。上訴人未徵得原審參加
    人之承諾，逕以原審參加人公司名稱之特取部分「福有全」
    作為系爭商標圖樣申請註冊，揆諸首揭法條規定，自不得申
    請註冊。被上訴人異議審定將系爭商標之審定撤銷，訴願決
    定予以維持，均無不合。綜上所述，原審適用本件異議審定
    時商標法及其施行細則之規定，駁回上訴人之訴，核無違誤
    。上訴論旨，指摘原判決適用法令違誤，並對於業經原審判
    決詳予論述不採之事由再予爭執，難認有理由，應予駁回。
據上論結，本件上訴為無理由，爰依行政訴訟法第255條第1項、
第98條第3項前段，判決如主文。
中    華    民    國    94    年    5    月    27     日
                  第三庭審判長法  官　廖　政　雄
                              法  官　林　清　祥
                              法  官　鍾　耀　光
                              法  官　姜　仁　脩
                              法  官　胡  國  棟
以  上  正  本  證  明  與  原  本  無  異
中    華    民    國    94    年    5    月    27     日
　　　　　　　　　　　　　　　書記官　陳　盛　信
